【裁判字號】    97,台上,4088
【裁判日期】    970827
【裁判案由】    違反毒品危害防制條例
【裁判全文】
最高法院刑事判決            九十七年度台上字第四０八八號
上  訴  人  台灣高等法院台南分院檢察署檢察官
被      告  甲○○
上列上訴人因被告違反毒品危害防制條例案件，不服台灣高等法
院台南分院中華民國九十七年二月二十七日第二審判決（九十六
年度上訴字第一三八九號，起訴案號：台灣台南地方法院檢察署
八十八年度偵字第一三一四二號），提起上訴，本院判決如下：
    主  文
原判決撤銷，發回台灣高等法院台南分院。
    理  由
本件原判決以公訴意旨略以：被告甲○○基於販賣毒品之概括犯
意，先於民國八十八年八月二十八日晚上十時許，在台南市○區
○○街一０八巷巷口，販賣第二級毒品安非他命一包予吳慶賓（
涉嫌施用毒品部分另案偵辦），收取價金新台幣（下同）一千元
；又於八十八年八月三十日下午五時許，在台南市○○區○○路
一段二五四號樺谷大飯店一二一室販賣安非他命一包予王憶俊施
用（涉嫌施用毒品部分另案偵辦），計價一千元；復於八十八年
九月十六日上午零時許，在台南市○區○○街一０八巷四十三號
五樓之八前，販賣安非他命一包予吳慶賓施用，收取一千元牟利
，嗣經吳慶賓、王憶俊供出毒品來源而循線查獲上情，因認被告
涉犯毒品危害防制條例第四條第二項販賣第二級毒品罪嫌云云。
經審理結果，認被告犯罪尚屬不能證明，因將第一審論處被告罪
刑之判決撤銷，改判諭知被告無罪。固非無見。
惟查：（一）、證據取捨與其價值之判斷，固屬於事實審法院之
職權，但此項自由判斷職權之行使，仍應受經驗法則與論理法則
之支配，否則即有違背證據法則之違法。證人吳慶賓於檢察官偵
訊及第一審審理時，一致供稱分別於八十八年八月二十八日晚上
十時及八十八年九月十六日凌晨，在台南市○區○○街一０八巷
口，各以一千元向被告購買安非他命一包等語，而指證被告販賣
安非他命。原判決雖依憑吳慶賓所稱其與被告係朋友，且常與被
告合資購買安非他命等語，認吳慶賓係因與被告熟識，且被告熟
悉毒品來源，故由被告為其取得毒品，縱有收取金錢代價，亦難
認被告從中牟利云云。然友人舊識彼此交易毒品牟利之情形，時
有所聞，況朋友間親疏遠近、交情深淺常因人而異，而從事安非
他命交易係法定刑為無期徒刑或七年以上有期徒刑之重大犯罪行
為，除有特殊密切之情誼者外，苟非為轉售牟利，衡情當無甘冒
遭刑事重責訴追之風險，而輕易為他人購買安非他命之可能。原
判決就吳慶賓與被告彼此間互動交往情形，未為必要之說明，徒
以被告與吳慶賓本屬熟識，即推論被告交付安非他命予吳慶賓雖
收取金錢但非為牟利，此項職權之判斷，是否合於經驗法則？殊
待研酌。（二）、證人王憶俊於警詢、偵查中均證述八十八年八
月三十日，在台南市○○路○段二五四號樺谷大飯店，被告因急
需用錢，將安非他命一包以一千元代價售予王憶俊等情，亦指稱
向被告購買安非他命。原判決以王憶俊竟將所購得之毒品與販毒
之被告分享，已違常情，況王憶俊既與另販賣安非他命經法院判
處罪刑之邱韋智義結金蘭，邱韋智即為其最方便之毒品來源，且
法院論處邱韋智販賣毒品罪刑之確定判決所認定犯罪事實，亦指
其自八十七年十月間起至八十八年九月二十六日止，多次販賣安
非他命予被告、王憶俊及吳慶賓，因認王憶俊上開向被告購買安
非他命之證言，恐非實情。然依王憶俊所述，被告既係因一時需
款為求變現，始將持有之安非他命販售予王憶俊，且王憶俊購買
後即當場施用，則當時亦在現場之被告或因與王憶俊本係朋友而
共同分享，究如何違反常情？原判決未置一詞，遽捨棄不採，已
嫌率斷。又法律將施用毒品明定為應課予刑罰之犯罪行為，乃因
毒品具有成癮性、濫用性，故施用毒品者為滿足己身對毒品不時
之需，其取得之來源常非單一。王憶俊縱曾向邱韋智購買安非他
命，是否因此必無於不同時、地另向被告購買之可能？即饒富研
求。原審未細繹推敲，遽為有利於被告之判決，採證認事亦難謂
為適合。以上，或為檢察官上訴意旨所指摘，或係本院得依職權
調查之事項，應認原判決有發回更審之原因。
據上論結，應依刑事訴訟法第三百九十七條、第四百零一條，判
決如主文。
中    華    民    國   九十七   年   八   月  二十七  日
                      最高法院刑事第四庭
                          審判長法官  張  淳  淙
                                法官  劉  介  民
                                法官  張  春  福
                                法官  蔡  彩  貞
                                法官  吳  信  銘
      本件正本證明與原本無異
                                      書  記  官
中    華    民    國  九十七  年    九    月    二    日
                                                     Ｍ


司法院資訊處製作；財團法人民間司法改革基金會備份。
